臺灣高等法院刑事判決　　　　　　　　　　　　　九十二年度交上易字第五九五號
　　上　訴　人
　　即　被　告　甲○○
　　　　　　　　　　　　原住新.
右上訴人因過失傷害案件，不服臺灣桃園地方法院九十一年度交易字第六二三號，中
華民國九十二年九月二十二日第一審判決（起訴案號：臺灣桃園地方法院檢察署九十
一年度偵字第一七二四三號），提起上訴，本院判決如左：
    主  文
上訴駁回。
甲○○緩刑年。
    事  實
一、甲○○於民國（下同）九十一年四月四日上午，駕駛車號ＪＱ｜一六七六號自用
    小客車沿桃園縣蘆竹鄉○○村○○街由蘆竹往大竹方向行駛，而於當日上午八時
    許行駛至光華街四十五號「芳棋幼稚園」前欲左轉橫越車道至「芳棋幼稚園」門
    口時，本應注意轉彎車應讓直行車先行，而依當時天候晴、日間自然光、路面乾
    燥、無缺陷、無障礙物等情況，並無不能注意之情事，竟疏未注意讓直行車先行
    ，即貿然搶先左轉橫越車道駛至「芳棋幼稚園」門口，適有張茹淓騎駛ＲＶＰ｜
    ０五０號輕型機車沿光華街由大竹往蘆竹方向駛近「芳琪幼稚園」門口，本應知
    悉當時正值家長送學童上課時間，隨時有車進出「芳棋幼稚園」門口，應注意車
    前狀況，隨時採取必要之安全措施，而依當時天候晴、日間自然光、路面乾燥、
    無缺陷、無障礙物，所行經之車道係彎道，更應小心警戒等情況，亦無不能注意
    之情事，竟亦疏未注意車前狀況，迨駛近「芳棋幼稚園」時始發現自左側橫越而
    至之甲○○駕駛之ＪＱ｜一六七六號自用小客車，張茹淓雖趕緊將機車往右閃避
    ，仍閃避不及而與甲○○駕駛之ＪＱ｜一六七六號自用小客車右前車頭撞擊，因
    而人車倒地，致受有右大腿、小腿、屁股右側擦傷、頭部外傷之傷害。
二、案經被害人張茹淓訴由桃園縣警察局大園分局報請臺灣桃園地方法院檢察署檢察
    官偵查起訴。
    理    由
一、訊據被告甲○○固坦承有於右述時、地駕駛車號ＪＱ｜一六七六號自用小客車左
    轉至「芳棋幼稚園」門口時與告訴人張茹淓騎駛之ＲＶＰ｜０五０號輕型機車相
    撞之情不諱，然否認有何過失傷害犯行，辯稱：當時伊有停下來注意直行車後才
    左轉，伊有打方向燈，伊車開到芳棋幼稚園門口後，因張茹淓機車行駛的車道是
    彎道，未注意車前狀況致撞到伊駕駛之車輛，伊並無過失云云。然查：
（一）右述事實，業據告訴人張茹淓於警訊、偵查、原審及本院調查審理時陳述綦詳
      ，並有道路交通事故調查報告表、現場及車損照片共十一幀、ＲＶＰ｜０五０
      號輕型機車損估價單一紙附卷可稽。
（二）告訴人張茹淓確因本件車禍受有如前所述之傷害等情，亦據證人蕭滿（「芳棋
      幼稚園」園長）於原審調查時證稱：「她（指告訴人張茹淓）坐在幼稚園門口
      地上，我趕緊請幼稚園老師拿小椅子給他坐，並拿醫務箱幫他包紮，印象中有
      一隻腳，忘記是左或右，小腿跟小指受傷，有流一點血、紅腫」等語甚詳（見
      原審卷第三十五頁），並有敏盛綜合醫院診斷證明書一紙在卷可憑。
（三）雖被告於警訊時供稱：「當我駛至該幼稚園門口時，我左轉要進入該芳棋幼稚
      園時，因對向車道車輛暫停讓我左轉，我於左轉並到校門口時，與直行由張茹
      淓所駕ＲＶＰ｜０五０號（輕型機）從我右側與我發生擦撞致人車倒地」等語
      （見偵查卷第三頁反面）；又於偵查中供承：「根本沒有看到車輛，我是緩慢
      轉方向，停在幼稚園正門口」、「當時直行車已停下讓我轉向，所以我才轉向
      」等語（見偵查卷第二十六頁及其反面）；於原審調查時亦供述：「我的車是
      左轉，有先停下來讓對向車先走，對向車道當時塞車，一輛白色小客車停下來
      揮手示意讓我轉，我才轉，慢慢開進芳琪幼稚園門口，告訴人的車就突然撞過
      來，撞到我車右前保險桿，她的車就往前滑行倒地，他就彈過我的車蓋」（見
      原審卷第三十九頁、第四十頁）、「當時她（指告訴人張茹淓）的速度很快，
      看到時她的車已經撞到我的車子」（見原審卷第六十六頁）、「當時我有停下
      來注意直行車後才左轉，我有打方向燈，我的車開到芳棋門口後張茹淓機車行
      駛的車道是彎道，她的機車才撞過來」（見原審卷第八十頁）等語置辯。惟據
      告訴人張茹淓於警訊時指稱：「當時我係直行，到該芳棋幼稚園門口時，與甲
      ○○所駕ＪＱ─一六七六號自小客車左轉要進入芳棋幼稚園：：：因我看到該
      ＪＱ─一六七六號車頭已來不及，我只好往右閃躲，但雙方還是發生擦撞」等
      語（見偵查卷第六頁反面）；於原審調查時亦指訴：「當時我前方大竹往大華
      （蘆竹）方向的車子一直到前面紅綠燈整個車道車子都停下來，我騎到停在幼
      稚園前面內側車道那輛車的車前門，就看見那部小客車從前方縫隙轉進來，我
      立即向右閃，就看到藍藍的車頭引擎蓋，不知道是怎麼撞到的」、「被告從車
      縫中出來沒有警示，從我車行經方向的位置看不見左側有車要轉進來，是機車
      快到左側前方停在幼稚園門口的車子車門近車頭處才看見被告的車頭，我趕緊
      向右閃躲」（見原審卷第三十九頁、第四十頁）、「我看見她的車頭跟停在路
      中的車子（與我同向）平行從車縫中出來，我看見她車頭時相隔不到一台車的
      距離，我就向右閃還是撞上」（見原審卷第八十二頁）等語，顯見被告於轉彎
      時並非緩緩前進，且未以喇叭或燈號警示對方來車，否則何以告訴人一看見被
      告車頭即已閃避不及。又若被告已完成轉彎動作進入幼稚園門口，則告訴人未
      注意車前狀況亦應係攔腰撞上被告駕駛車輛之中柱或後方，而非係與被告車輛
      前頭擦撞；再參酌卷附之道路交通事故調查報告表、現場及車損照片所示，車
      禍現場由大竹往蘆竹方向車道駛近「芳棋幼稚園」處係彎道，車禍發生後ＪＱ
      ｜一六七六號自用小客車橫停在往蘆竹方向車道路邊白實線外側路面與「芳棋
      幼稚園」門口前水泥引道上，車頭朝「芳棋幼稚園」園內，ＲＶＰ｜０五０號
      輕型機車則右側倒在該小客車之左前方，ＪＱ｜一六七六號自用小客車之右前
      車頭保險桿處遭擦撞等情，核與告訴人前揭所述其騎機車駛近「芳棋幼稚園」
      時，左側有車駛出要進入「芳棋幼稚園」，機車向右閃躲仍閃避不及而撞上等
      語相符。
（四）再徵之被告及告訴人均自承案發當時路況是塞車，整個車道上車輛均已停下來
      等語，及證人詹靜如於原審調查時證述：「當時我站在大門口中間面對馬路，
      小朋友家長開車從蘆竹往大竹的方向的車道要左轉進來，那個車要開進大門時
      我往裡向右退，突然一聲巨響，看見一輛摩托車倒在車子正前方：：：當時直
      行車的小客車都停下來」等語（見原審卷第三十七頁），並依卷附之現場照片
      顯示，由大竹往蘆竹方向車道駛近「芳棋幼稚園」處雖係彎道，然從彎道駛出
      至「芳棋幼稚園」門口仍有一段直路等情（見原審卷第十一頁、第十六頁），
      顯見被告駕車如確係緩慢左轉，應可看見告訴人所騎乘之機車自對向車道彎道
      駛出，亦應有餘裕時間因應當時車前之狀況，以採取暫停之必要安全措施讓告
      訴人之直行車先行通過，然被告竟未及時為之，猶繼續左轉駛至「芳棋幼稚園
      」門口，以致二車相撞，被告顯有過失甚明。
二、按汽車行駛時駕駛人應注意車前狀況，隨時採取必要之安全措施，又轉彎車應讓
    直行車先行，道路交通安全規則第九十四條第三項及第一百零二條第一項第六款
    前段分別定有明文。被告領有駕駛執照，自應遵守上開規定，謹慎駕車以防止危
    險發生，而依當時天候晴、日間自然光、路面乾燥、無缺陷、無障礙物，所行近
    「芳棋幼稚園」之車道係彎道，更應小心警戒等情況，並無不能注意之情事，被
    告左轉時未讓對向直行車道車先行猶繼續前駛，適有告訴人騎機車自彎道駛出行
    近「芳棋幼稚園」，亦應注意能注意而疏未注意車前狀況，致因閃煞不及而肇致
    本件車禍，被告、告訴人二人均有過失委無可辭。本件車禍經送請臺灣省桃園縣
    區車輛行車事故鑑定委員會鑑定肇事責任結果亦認為：「甲○○駕駛自小客車左
    轉彎未讓直行車先行。張茹淓駕駛輕機車疏未注意車前狀況。」；另經送臺灣省
    車輛行車事故覆議鑑定委員會鑑定結果亦認為：「一、甲○○駕駛自小客車，左
    轉時未讓對向直行車先行，為肇事主因。二、張茹淓駕駛輕機車，未注意車前狀
    況，肇事次因。」，有臺灣省桃園縣區車輛行車事故鑑定委員會九十二年四月十
    一日九十二府車鑑桃字第九二００五七號函送之鑑定意見書、及臺灣省車輛行車
    事故覆議鑑定委員會九十二年七月三十一日府覆議字第九二一０七一號函在卷可
    稽。雖告訴人張茹淓於本件車禍發生亦與有過失，然仍無法解免被告過失刑責，
    被告之過失行為與告訴人張茹淓之受傷間，有相當因果關係。本件事證明確，被
    告所辯應屬畏罪卸責之詞，不足採信，被告犯行堪以認定。
三、核被告所為係犯刑法第二百八十四條第一項前段之過失傷害罪。原審認被告罪證
    明確，因而依刑法第二百八十四條第一項前段、第四十一條第一項前段，罰金罰
    鍰提高標準條例第一條前段、第二條之規定，並爰審酌被告之素行、被害人所受
    傷勢程度、被告、被害人本件車禍發生之過失程度等一切情狀，量處如被告拘役
    三十日，並諭知易科罰金之折算標準。經核其認事用法，並無違誤，量刑亦稱妥
    適，被告上訴意旨，仍執前詞否認犯罪，指摘原判決不當，為無理由，應駁回之
    。
四、又被告前未曾受有期徒刑以上刑之宣告，有本院被告全國前案紀錄表一紙在卷可
    稽，此次因一時失慮，致罹刑典，經此刑之宣告後，應知警惕而無再犯之虞，本
    院因認本件刑之宣告以暫不執行為適當，爰併予宣告緩刑三年，用啟自新。
據上論斷，應依刑事訴訟法第三百六十八條，刑法第七十四條第一款，判決如主文。
本案經檢察官田炳麟到庭執行職務。
中　　　華　　　民　　　國　　九十三　　年　　　二　　　月　　二十五　　日
                              臺灣高等法院刑事第十二庭
                                  審判長法  官  劉　景　星
                                        法  官  陳　博　志
                                        法  官  謝　靜　恒
右正本證明與原本無異。
不得上訴。
                                        書記官  魏　淑　娟
中　　　華　　　民　　　國　　九十三　　年　　　二　　　月　　二十五　　日
附錄：本案論罪科刑法條全文
刑法第二百八十四條第一項
因過失傷害人者，處六月以下有期徒刑、拘役或五百元以下罰金。致重傷者，處一年
以下有期徒刑、拘役或五百元下罰金。
